臺灣臺北地方法院刑事裁定　
110年度聲判字第204號
聲  請  人  
即  告訴人  許勝龍
代  理  人  蔡喬宇律師
被      告  陳建志


上列聲請人因被告偽造文書等案件，不服臺灣高等檢察署檢察長
中華民國110年8月12日110年度上聲議字第6362號駁回再議之處
分（原不起訴處分案號：臺灣臺北地方檢察署110年度偵續字第9
4號），聲請交付審判，本院裁定如下：
    主  文
聲請駁回。
    理  由
一、聲請意旨詳如「刑事交付審判聲請狀」所載（如附件）。
二、按告訴人不服上級法院檢察署檢察長或檢察總長認再議為無
    理由而駁回之處分者，得於接受處分書後10日內委任律師提
    出理由狀，向該管第一審法院聲請交付審判；法院認為交付
    審判之聲請不合法或無理由者，應駁回之，刑事訴訟法第25
    8條之1第1項、第258條之3第2項前段分別定有明文。本件聲
    請人即告訴人許勝龍（下稱聲請人）以被告陳建志涉有刑法
    第216條、第215條之行使業務登載不實文書罪嫌，向臺灣臺
    北地方檢察署（下稱臺北地檢署）檢察官提出告訴，經該署
    檢察官偵查後，認被告犯罪嫌疑不足，而於民國110年6月24
    日以110年度偵續字第94號為不起訴處分（下稱原不起訴處
    分），聲請人不服而聲請再議，經臺灣高等檢察署檢察長於
    110年8月12日以110年度上聲議字第6362號駁回再議之聲請
    （下稱再議駁回處分），該處分書於110年8月23日送達聲請
    人，嗣聲請人即委任律師於同年月31日具狀向本院聲請交付
    審判等情，業經本院依職權調閱上開偵查卷宗核閱無誤，並
    有再議駁回處分書及蓋有本院收文章戳之刑事交付審判聲請
    狀、刑事委任書附卷可稽，核其聲請合於再議前置原則及強
    制律師代理之要件，並於法定聲請期間提出聲請，先予敘明
    。
三、按犯罪事實應依證據認定之，無證據不得認定犯罪事實，刑
    事訴訟法第154條第2項定有明文。又犯罪事實之認定，應憑
    真實之證據，倘證據是否真實尚欠明確，自難以擬制推測之
    方法，為其判斷之基礎；而認定犯罪事實之證據係指足以認
    定被告確有犯罪行為之積極證據而言，該項證據自須適合於
    被告犯罪事實之認定，始得採為斷罪資料。其以情況證據（
    即間接證據）斷罪時，尤須基於該證據在直接關係上所可證
    明之他項情況事實，本乎推理作用足以確證被告有罪，方為
    合法，不得徒憑主觀上之推想，將一般經驗上有利被告之其
    他合理情況逕予排除。復按刑事訴訟法增訂「聲請法院交付
    審判」制度，其目的無非係欲對於檢察官起訴裁量有所制衡
    ，除貫徹檢察機關內部檢察一體之原則所含有之內部監督機
    制外，另宜有檢察機關以外之監督機制，由法院保有最終審
    查權而介入審查，提供告訴人多一層救濟途徑（刑事訴訟法
    第258條之1立法理由參照），以促使檢察官對於不起訴處分
    為最慎重之篩選，審慎運用其不起訴裁量權。是法院僅係就
    檢察機關之處分是否合法、適當予以審究，惟交付審判制度
    畢竟非屬審判程序之延伸，若法院於檢察機關憑以作成處分
    之卷證資料外，主動另行蒐集其他證據，則顯然有侵越檢察
    機關之職權，形成違反控訴原則（控訴機關與審判機關絕對
    分離）之情形。又法院審查聲請交付審判案件時，依刑事訴
    訟法第258之3條第3項規定「得為必要之調查」，其調查證
    據之範圍，自應以偵查中曾顯現之證據為限；而同法第260
    條對於不起訴處分已確定或緩起訴處分期滿未經撤銷因發現
    新事實新證據者得再行起訴之規定，其立法理由說明該條所
    謂不起訴處分已確定者，包括「聲請法院交付審判復經駁回
    者」之情形在內，是前述「得為必要之調查」，其調查證據
    範圍，更應以偵查中曾顯現之證據為限，不得就告訴人新提
    出之證據再為調查，亦不得蒐集偵查卷以外之證據，否則，
    將與刑事訴訟法第260條之再行起訴規定，混淆不清，亦將
    使法院兼任檢察官而有回復「糾問制度」之虞；且法院裁定
    交付審判，即如同檢察官提起公訴使案件進入審判程序，是
    法院裁定交付審判之前提，必須偵查卷內所存證據已符合刑
    事訴訟法第251條第1項規定「足認被告有犯罪嫌疑」檢察官
    應提起公訴之情形，亦即該案件已經跨越起訴門檻，否則，
    縱或法院對於檢察官所認定之基礎事實有不同判斷，但如該
    案件仍須另行蒐證偵查始能判斷應否交付審判者，因交付審
    判審查制度並無如同再議救濟制度得為發回原檢察官續行偵
    查之設計，法院仍應依同法第258條之3第2項前段規定，以
    聲請無理由裁定駁回。又按刑法第215條之業務登載不實文
    書罪，既以從事業務之人明知為不實之事項而登載於其業務
    上作成之文書，足以生損害於公眾或他人為其構成要件，除
    客觀上在其業務上所掌文書，有虛偽不實之登載行為，且足
    生損害於公眾或他人外，其在主觀上尚須有明知為不實而登
    載之直接故意（最高法院86年度台上字第6877號判決意旨參
    照）。
四、經查：
  ㈠被告陳建志於民國101年間受聘於金藏營造工程股份有限公司
    （下稱金藏公司）擔任專案工程人員（即主任技師）乙情，
    業據被告於偵查中自陳在卷（見臺北地檢署108年度他字第9
    176號卷【下稱他卷】第179至180頁，臺北地檢署110年度偵
    續字第94號卷【下稱偵續卷】第52至53頁），核與告訴代理
    人蔡喬宇律師於偵查中之陳述相符（見他卷第74頁）；又金
    藏公司承造由福樺建設股份有限公司（下稱福樺公司）起造
    之新北市○○區○○○路0段000號地上17層、地下3層住宅建案（
    下稱本案建案），於101年4月間竣工，聲請人於99年11月23
    日購買該建案B棟6樓建物（門牌號碼為新北市○○區○○○路0段
    000號6樓，下稱本案建物）乙節，有本案建物之房屋、停車
    位預定買賣合約書及監造證明書存卷可佐（見他卷第6至8頁
    、第57頁），是上開事實，首堪認定。
  ㈡聲請人雖指稱：被告明知本案建案第16層、第17層平面圖（
    平面圖圖號A2-08、A2-09）中，電梯梯廳與走道交接處標註
    之「RC.WALL」牆壁（下稱本案牆面），以及聲請人所購買
    之本案建物中，玄關與餐廳間、客廳與餐廳間之隔間牆均未
    按圖施作，與竣工圖不符，竟於101年6月1日以本案建案承
    造人金藏公司主任技師身分，出具包含「……確實按原核准圖
    樣施工，確實安全，並於101年4月30日竣工無誤……」等不實
    內容之按圖施工證明書，並在竣工圖左上角蓋用印章，表示
    本案建案確實按原核准圖樣施工之意，復持向新北市政府工
    務局申請竣工查驗及核發使用執照而行使，認被告涉嫌刑法
    第216條、第215條之刑事業務登載不實罪嫌云云，然查：
　⒈證人林明仁固於臺灣新北地方檢察署（下稱新北地檢署）另
    案訊問時稱：105年10月25日工務局與我、建商開協調會時
    ，建商當時就表示他們沒有蓋分間牆（按即指本案牆面）。
    當時建商人員參加人員是叫丁章國乙情（見新北地檢署106
    年度他字第316號卷第63頁），而證人即同案被告丁章國雖
    曾於新北地檢署另案訊問時證稱：因當初該棟大樓16、17樓
    為1層1戶之設計，住戶非常單純，加上每層樓均有門禁，所
    以當初興建時就規劃將當層梯廳歸為當層住戶使用，故原本
    設計的大門分間牆（按即指本案牆面）並沒有蓋，而係以消
    防門作為大門等情（見同上他卷第105頁），惟證人丁章國
    於本案偵查中改稱：本案牆面確實有施作，公部門來檢查時
    才會通過，檢查通過取得使用執照後，我們再交屋前就拆除
    。因為興建時距離畫設計圖已經3、4年，興建時覺得把本案
    牆面拿掉住戶比較好裝修，若辦理變更設計要半年以上，就
    商業上時間成本之考量，寧可施作後再拆除等語（見臺北地
    檢署109年度偵字第13447號卷【下稱偵卷】第54頁反面，偵
    續卷第53頁），且就檢察官質以為何先前在新北地檢署時表
    示並未施作本案牆面乙節，其亦表示：那時候是一問一答，
    我是說做了之後拿掉，在語意上是否被認為我說沒有施作我
    不確定等語（見偵續卷第53頁），從而，是否能僅以證人林
    明仁、丁章國另案偵查中之證述，而認本案牆面並未實際施
    作，尚待商榷。而觀諸案外人張昭婷於99年4月29日向福樺
    公司購買本案建案編號A棟17樓建物所簽訂之房屋、停車位
    預定買賣合約書（見偵卷第73至130頁），該合約書第11條
    第3款約定「本社區A戶16樓及17樓之當層梯廳，約定權利歸
    屬該戶承購人所屬」，有上開買賣合約書存卷可查（見偵卷
    第75頁）；又上開合約書附件房屋交屋圖所繪梯廳位置下方
    為虛線，而上開合約書另一份附件建築執照工程圖說梯廳下
    方則為實線，並註明「RC.WALL」，此有上開房屋交屋圖及
    建築執照工程圖說存卷可考（見偵卷第86頁、第89頁）；且
    參以上開合約書所附社區管理規約，其中第5條第2項、第3
    項分別約定「本社區A戶16樓及A戶17樓之當層梯廳，約定權
    利歸屬於該戶承購人所屬」，亦有上開社區規約附卷可參（
    見偵卷第98至102頁），足見張昭婷購買本案建案17樓建物
    時，福樺公司同時將未繪製本案牆面之房屋交屋圖與有繪製
    本案牆面之建築執照工程圖說列為合約之附件，且於合約、
    住戶規約均明定16樓、17樓梯廳產權與使用權均歸該戶承購
    人所屬。是由上情徵之，丁章國於本案偵查中稱：興建時覺
    得把本案牆面拿掉住戶比較好裝修，若辦理變更設計要半年
    以上，就商業上時間成本之考量，寧可施作後再拆除乙情，
    並非全然不可採信。再參以證人即本案監造建築師黃宏輝表
    示：我們建築師乃按圖監造，送竣工查驗，本案牆面有畫就
    要做，因為竣工檢查也要檢查，沒做不會通過竣工檢查等語
    （見偵卷第54頁反面），而黃宏輝確於101年6月1日出具監
    造證明書，並在竣工圖上核章，此有監造人竣工查驗檢查報
    告表、監造證明書、竣工圖存卷可稽（見他卷第54頁、第57
    頁、第91頁）。因此，實難遽認本案牆面並未按圖施作。
　⒉更參以證人張永祥於偵查中證稱：當時我經金藏公司指派擔
    任福樺謙禮建案專任工程人員，並在每層樓地板灌漿作業前
    至現場實地勘驗，要依照圖面檢核現場施作狀況，包括鋼筋
    、模板、隔間，並於勘驗報告上簽章、拍照入鏡。而在勘驗
    期間，並未發現現場與圖說不合之情形，亦未在勘驗報告中
    記載有未按圖施工情形，後因須出國而由被告接手，在與被
    告交接時，有將工地情形、案件進度與圖說均大致交代等語
    綦詳（見偵續卷第92至93頁），核與被告於偵查中辯稱：本
    案建案是在101年4月報竣工，使用執照是寫101年4月30日，
    101年4月30日之前申請使用執照相關資料都已經送給建管單
    位，整個使用執照勘驗過程確認無誤，最後核發使用執照時
    ，我才於101年5月20日到職，所以我才會簽核。我是看前任
    技師張永祥所簽署的勘驗紀錄都是按圖施工，否則建管單位
    不會核准，我才在按圖施工證明書上簽名等語相符（見偵續
    卷第52至53頁），足見在本案建案建造期間，張永祥始為負
    責之技師，且確有實際前往現場勘驗，而被告到職時，本案
    建案業已申請使用執照，則依前開張永祥之證述，被告在與
    張永祥交接業務後，依其與張永祥業務交接之結果，認定本
    案建案均按圖施工，且經現場勘驗無誤，因而出具按圖施工
    證明書，並在竣工圖左上角蓋用印章，尚無違反常理之處。
    且依照卷內事證，均無法認定本案牆面未按圖施作，已如前
    述，縱認本案牆面未予以施作，亦無法認定被告到職後明知
    本案牆面未按圖施作，卻仍出具不實之按圖施工證明書，並
    在竣工圖蓋用印章，自難僅以被告並非實際前往現場勘驗之
    人乙情，遽認被告有何業務登載不實及行使業務登載不實文
    書之主觀犯意。
　⒊被告固於偵查中一度陳稱：張永祥簽的勘驗意見報告我看不
    到，我是基於信任關係才簽按圖施工證明書乙情（見偵續卷
    第94頁），然被告嗣亦明白表示：我知道勘驗意見報告之格
    式，且建築師也會在上面簽名，所以我雖然未看到勘驗報告
    ，但知道內容，我的意思是說張永祥送進去的紀錄，經過建
    管處審查都沒有問題，這就是我所謂「依據」的意思等語明
    確（見偵續卷第94頁），被告就其所述不一致之情形，已有
    合理之解釋，是尚難以此不一致，遽為不利被告之認定。
　⒋另就聲請人指稱其所購買之本案建物中玄關與餐廳間、客廳
    與餐廳間之隔間牆均未按圖施作，與竣工圖不符乙節，然徵
    之證人丁章國於偵查中證稱：原本在建築執照工程圖說、起
    造圖與交屋圖中均無玄關與餐廳間之隔間牆，後因聲請人要
    求客變，才予建造等情（見偵續卷第54頁、第94至95頁），
    並提出客戶變更圖、100年5月27日福樺謙禮工程變更設計加
    減帳計算表附卷為憑（見偵續卷第99頁、第103至107頁）。
    而參諸上開客戶變更圖之變更內容，可知當時聲請人請求變
    更設計部分，除上開玄關與餐廳（按客戶變更圖上名稱為「
    茶屋會客」）間之隔間牆外，尚有主臥室牆面變更，而經交
    互參照本案建物交屋圖、建築執照工程圖說、客戶變更圖與
    竣工圖（見臺灣臺北地方檢察署110年度偵續字第24號卷第4
    9頁、第51頁，偵續卷第99頁，他卷第91頁），可知竣工圖
    上所繪主臥室之牆面、門口位置與交屋圖、建築執照工程圖
    說記載之位置已有不同，再比對本案建物隔壁之359之1號6
    樓建物，與本案建物呈現左右對稱之格局，而該359之1號6
    樓建物則無玄關與餐廳間之隔間牆，且稽之聲請人亦陳稱：
    剛開始買屋時並無該兩道牆，是將近交屋時發現需要，所以
    請建設公司加牆，後因看到工務局交付之竣工圖才發現未施
    作牆面等語（見偵續卷第95頁），顯見聲請人亦不否認確有
    事後變更設計之事，足認丁章國上開證述上開玄關與餐廳間
    之隔間牆係事後變更設計乙情，應可採信，並非一開始之原
    始設計。又聲請人既然特意付費要求增設玄關與餐廳間之隔
    間牆，若福樺公司未依約施作，聲請人如何可能同意交屋？
    更無可能遲至閱覽竣工圖始知此情，是聲請人指稱：玄關與
    餐廳間之隔間牆自始未按圖施作，被告出具不實之按圖施工
    證明書乙節，即難認可採。
　⒌至本案建物中，客廳與餐廳間之隔間牆雖未施作乙情，然此
    部分已經福樺公司向新北市政府工務局更正竣工圖，有新北
    市政府工務局108年10月4日函在卷為憑（見偵卷第17頁），
    而卷內並無證據可認張永祥曾將此部分隔間牆未經施作乙情
    告知被告，且本案監造建築師黃宏輝亦於101年6月1日出具
    監造證明書，在竣工圖上核章，業經論述如前，則此部分隔
    間牆雖未施作，亦無任何證據顯示被告對此事知情，揆諸上
    開見解，就此部分自亦難以業務登載不實、行使業務登載不
    實文書等罪相繩被告。
五、綜上所述，依卷內現有證據，尚難認被告有何業務登載不實
    及行使業務登載不實文書之犯行，原處分所為證據取捨及事
    實認定之理由，並無違背經驗法則或論理法則之情事，揆諸
    前開規定，原偵查檢察官及臺灣高等檢察署檢察長以被告犯
    罪嫌疑不足為由，予以不起訴處分及駁回再議之聲請，經核
    認事用法，並無不當。聲請意旨猶執前詞以原不起訴處分及
    再議駁回處分已為論斷之事項，再為爭執、指摘，並求予交
    付審判，非有理由，應予駁回。
六、依刑事訴訟法第258條之3第2項前段，裁定如主文。
中　　華　　民　　國　　111 　年　　8 　　月　　2 　　日
　　　　　　　　　刑事第七庭  審判長法　官  廖建傑　
　　　　　　　　　                  法  官  蘇宏杰
　　　　　　　　　                  法  官  王星富
上正本證明與原本無異。
本裁定不得抗告。
                                    書記官  林素霜
中　　華　　民　　國　　111 　年　　8 　　月　　4 　　日